最高法院刑事判決　　　　　　　　　　　　　　　九十一年度台上字第三五九七號
　　上訴人　台灣高等法院檢察署檢察官
　　被　告　乙○○
　　　　　　　　　　送達代收人.
　　　　　　甲○○
　　　　　　丁○○
　　　　　　　　　　送達代收人.
　　　　　　丙○○
右上訴人因被告等違反兒童及少年性交易防制條例案件，不服台灣高等法院中華民國
八十九年三月三十一日第二審判決（八十八年度少連上訴字第一０六號，起訴案號：
台灣台北地方法院檢察署八十七年度少連偵字第八九號），提起上訴，本院判決如左
：
    主  文
原判決關於乙○○、甲○○、丙○○部分撤銷，發回台灣高等法院。
其他上訴駁回。
    理  由
一撤銷發回部分
本件原判決以公訴意旨略稱：被告乙○○、甲○○意圖營利，基於概括之犯意，自民
國八十七年五月二十日起，向不知情之胡明琴（另為不起訴處分）承租台北市○○區
○○街五號尚華旅館七０一、七０四、七０七號房，作為引誘、容留良家婦女與不特
定之男子姦淫之處所，並與經營嘟嘟應召站不詳姓名之人，基於共同引誘、媒介姦淫
之犯意聯絡，如有客人欲至該賓館嫖妓時，即通知該應召站電話通知良家婦女前來應
召，每次姦淫所得新台幣（下同）五千元至八千元不等，均由乙○○、甲○○與應召
站四六拆帳，應召站負責人再與接客之女郎另行拆帳。嗣於同年六月一日，乙○○、
甲○○又與嘟嘟應召站負責人聯絡，由該應召站將未滿十六歲之少女楊００（七十一
年十一月十三日出生，年籍姓名詳卷）交由基於幫助媒介姦淫之犯意之司機即被告丙
○○接送至台北市○○街尚華旅館與丁○○及其他兩位不詳姓名之嫖客，於該賓館七
０四號房為姦淫行為，姦淫代價均為七千五百元，其中乙○○、甲○○各可分得三千
三百元（含房租五百元），其餘四千二百元由丙○○將其中一千五百元繳回該應召站
外，餘款二千七百元歸楊女所有。嗣於同日晚上九時三十分許，經警在該賓館查獲，
並扣得甲○○之帳單一紙。另查獲丙○○於當天另有載送楊女至台北市○○街金統一
賓館等處為姦淫之性交易，因認乙○○、甲○○牽連犯有刑法第二百三十一條第一項
、兒童及少年性交易防制條例第二十三條第二項等罪嫌，丙○○犯有兒童及少年性交
易防制條例第二十三條第二項幫助犯罪嫌，經審理結果，認犯罪不能證明，因認第一
審諭知被告等無罪之判決為無不合，予以維持，駁回檢察官在第二審之上訴，固非無
見。
惟查(一)修正前刑法第二百二十一條第二項之準強姦罪，不以行為人明知被害人未滿十
四歲為必要，其有姦淫未滿十四歲女子之不確定故意，亦應成立本罪。嗣為擴大保護
兒童少年之健康，消弭以兒童、少年為性交易之對象，爰將刑法第十六章之妨害風化
章修正為妨害性自主罪，並制定兒童及少年性交易防制條例，是有關觸犯兒童及少年
性交易防制條例第二十三條第一項所定引誘、容留、媒介、協助或以他法使未滿十八
歲之人為性交易者之犯行，其中有關被害人年齡之認識，亦當持同一見解，始足以貫
徹維護少年兒童健康。原判決就乙○○、甲○○、丙○○三人對於楊００年齡之認識
，雖說明並無明知之故意，但有無具備未必故意，未見於理由中詳加說明，遽為被告
等無罪之諭知，自有理由不備之違誤。(二)刑法上所謂良家婦女，乃指本身現非習於淫
行者，娼妓不得謂之良家婦女，但娼妓如已停止營業或已從良者，則仍不失為良家婦
女，且其是否習於淫行，從事娼業，則以引誘或容留時為準。公訴人認乙○○、甲○
○共同承租尚華旅館七０一、七０四、七０七號房間，作為容留良家婦女與不特定男
子姦淫之處所，並容留未滿十六歲之少女楊００與丁○○為姦淫行為，而犯有修正前
刑法第二百三十一條第一項、兒童及少年性交易防制條例第二十三條第二項等罪嫌，
經審理結果認楊００前即有多次坐、應召之工作，認其已非刑法上所稱之良家婦女
云云（見理由四(六)），但於理由四(三)又明楊００自八十四年起即多次從事坐陪酒
或應召工作，前已入廣慈博愛院婦職所一次，此番係因對物質有強烈需求，再為應召
云云，則其先前雖有應召行為，但事後已經從良，此番再下海為娼，能否謂為非良家
婦女，饒有研求之餘地。(三)對兒童及少年犯兒童及少年性交易防制條例之刑事案件，
應由少年法庭管轄，少年事件處理法第六十八條第二款（八十九年二月二日修正前為
同條第三款）定有明文。乙○○、甲○○、丙○○既涉犯兒童及少年性交易防制條例
第二十三條第二項之罪，自應由原審法院少年法庭審理。本件則由原審法院刑事庭審
理，其法院組織自非適法。以上或為上訴意旨所指摘，或為本院得依職權調查之事項
，應認原判決關於乙○○、甲○○、丙○○部分有撤銷發回更審之原因。
二駁回上訴部分
按刑事訴訟法第三百七十六條所列各罪之案件，經第二審判決者，不得上訴於第三審
法院，法有明文。本件原判決以公訴意旨略以被告丁○○涉嫌於民國八十七年六月一
日二十一時三十分在台北市○○街五號尚華旅館七０四房與未滿十六歲之楊００（七
十一年十一月十三日生）為性交易，認涉犯有兒童及少年性交易防制條例第二十二條
第一項之罪（被告所為時之刑法第二百二十七條第一項屬告訴乃論之罪，但未經告訴
，故檢察官依八十四年八月十一日公布之兒童及少年性交易防制條例第二十二條第一
項之罪起訴），經審理結果認犯罪不能證明，因而維持第一審法院諭知被告無罪之判
決，駁回檢察官在第二審之上訴，該案核係刑事訴訟法第三百七十六條第一款之案件
，既經第二審判決，自不得上訴於第三審法院，檢察官竟一併提起上訴，顯非法之所
許，應予駁回。
據上論結，應依刑事訴訟法第三百九十七條、第四百零一條、第三百九十五條前段，
判決如主文。
中      華      民      國    九十一    年      六      月    二十七    日
                              最高法院刑事第八庭
                                  審判長法官  莊  登  照
                                        法官  洪  明  輝
                                        法官  黃  一  鑫
                                        法官  魏  新  和
                                        法官  林  秀  夫
      右正本證明與原本無異
                                              書  記   
